【裁判字號】    90,易,219
【裁判日期】    900627
【裁判案由】    毀棄損壞
【裁判全文】
臺灣基隆地方法院刑事判決                            九十年度易字第二一九號
    公  訴  人  臺灣基隆地方法院檢察署檢察官
    被      告  戊○○
                乙○○
    共      同
    選任辯護人  何兆龍
右列被告因毀棄損壞案件，經檢察官提起公訴（八十九年度偵字第二三三三號），本
院判決如左：
    主  文
本件公訴不受理。
    理  由
一、公訴意旨如起訴書（如附件）所載。
二、按告訴乃論之罪，其告訴應自得為告訴之人知悉犯人之時起，於六個月內為之，
    又告訴乃論之罪之告訴已逾告訴期間者，應諭知不受理之判決，且得不經言詞辯
    論為之，刑事訴訟法第二百三十七條第一項、第三百零三條第三款、第三百零七
    條均分別定有明文。
三、經查公訴意旨認被告戊○○、乙○○涉犯刑法第三百五十四條毀棄損壞罪，無非
    係以被告二人於民國八十八年三月二十六日、二十七日間，開挖告訴人甲○○、
    丁○○所有坐落於臺北縣萬里鄉○○里○○段中幅子小段第二七六、一七八之一
    地號私有土地，用以埋設自來水管線，致告訴人於該地號土地上所種植之農作物
    遭受毀損為其論據。然查：
  (一)被告二人固坦承於右揭時間、地點，未經徵得土地所有人即告訴人同意，為施作
    臺灣省自來水公司「新山水庫加高增設瑪鋉溪導水管(一)」工程（下稱「系爭工程
    」），擅自開挖告訴人所有土地並埋設自來水管線，惟均堅詞否認有何故意毀損
    犯行，辯稱不知開挖上開土地須事先通知告訴人，且當時土地上只有雜草，沒有
    其他農作物（本院九十年四月二十六日訊問筆錄參照）等語。惟不論該土地上當
    時是否種植有農作物而遭被告二人故意毀損，告訴人既於本院調查中自承彼等於
    八十八年三月二十六日當天即發現被告開挖土地（本院九十年五月十七日訊問筆
    錄參照），且公訴人亦認被告之犯罪時間係八十八年三月二十六日、二十七日，
    則告訴期間自應於斯時開始起算，然告訴人遲至八十九年六月三日始具狀向臺灣
    基隆地方法院檢察署提出告訴，有該檢察署收文章戳在卷可佐，則告訴人之告訴
    顯已逾六個月之告訴期間甚明。
  (二)按告訴乃論之罪，行為有連續或繼續之狀態者，其六個月之告訴期間，應自得為
    告訴之人，知悉犯人最後一次行為或行為終了時起算。故在連續犯由最初之行為
    知悉犯人之時起，雖已逾六個月，而自知悉其最後之行為時起，尚未逾六個月者
    ，仍得行使告訴權；又所謂知悉，係指確知犯人之最後一次行為而言（司法院釋
    字第一○八號解釋意旨參照）。本案告訴人雖以被告二人於八十八年三月二十七
    日後仍有繼續開挖土地及毀損農作物之行為，然此業據被告二人堅決否認，辯稱
    系爭工程於告訴人所有土地上之施工早於八十八年四月八日即已全部完成，而系
    爭工程則是在八十八年十一月二十日完工，嗣因混凝土固定台須固定水管之故，
    而於八十八年十一月二十日起至同年月二十四日止停止輸水，迄八十八年十二月
    二十九日全部竣工，並無告訴人指訴迄八十九年五月間仍繼續施工等情（本院九
    十年六月七日訊問筆錄參照），核與證人即系爭工程承包商福成工程有限公司現
    場負責人丙○○之結證情節大致相符，且有被告庭呈臺灣省自來水股份有限公司
    八十九年一月十九日函文、臺灣省自來水股份有限公司北區工程處施工日報表（
    自八十八年一月十一日起至八十八年十二月二十九日止）及基隆市地區各淨水場
    、取水站水庫運作暨北水支援水量統計表等在卷可佐，復有臺北縣汐止地政事務
    所九十年六月八日就竣工圖與地籍圖謄本之套繪製圖一紙可稽，足認被告二人上
    開供述應屬實在，則被告二人於八十八年四月八日即已完成告訴人土地上工程，
    則告訴人遲至八十九年六月三日始具狀提出告訴，顯已逾告訴期間甚明。至告訴
    人空言指稱被告二人於八十九年五月間仍有繼續施工情事云云，然系爭工程早於
    八十八年十二月二十九日竣工，已如前述，被告二人自無再予施工之理。此外，
    復查無其他積極事證足以確切證明被告二人於八十九年五月間仍有施工，自無從
    遽憑告訴人之片面指訴，資為被告犯罪時間之認定。
  (三)查本案告訴人告訴被告二人案件，起訴書認係觸犯刑法第三百五十四條之毀棄損
    壞罪，依同法第三百五十七條之規定，須告訴乃論。茲據告訴人提出告訴逾告訴
    期間，已如前述，依照首開說明，爰不經言詞辯論，逕為諭知不受理之判決
三、據上論斷，應依刑事訴訟法第三百零三條第三款、第三百零七條，判決如主文。
中      華      民      國    九十      年      六      月    二十七    日
                                  臺灣基隆地方法院刑事第二庭
                                      審判長法  官  邱 志 平
                                            法  官  蔡 佳 玲
                                            法  官  楊 皓 清
右正本證明與原本無異。
對於本件判決如有不服，應於收受送達後十日內，向本院提出上訴書狀，上訴於臺灣
高等法院，並按他造當事人之人數附具繕本。
                                            書記官  邱 李 和
中      華      民      國    九十      年      六      月    二十八    日


司法院資訊處製作；財團法人民間司法改革基金會備份。
